【裁判字號】    92,訴,208
【裁判日期】    920723
【裁判案由】    搶奪
【裁判全文】
臺灣苗栗地方法院刑事判決                九十二年度訴字第二八號
    公  訴  人  臺灣苗栗地方法院檢察署檢察官
    被      告  乙○○
右列被告搶奪案件，經檢察官提起公訴 (九十二年度偵字第二二八八號)，本院判決
如左：
    主      文
乙○○意圖為自己不法之所有，而搶奪他人之動產，累犯，處有期徒刑壹年陸月。
    事      實
一、乙○○前曾於民國（下同）八十三年間因搶奪等前科，經台灣新竹地方法院判處
    有期徒刑一年，於八十四年間執行完畢，復於八十七年五月間再因強盜案經台灣
    新竹地方法院檢察署檢察官起訴，經台灣新竹地方法院認係成立竊盜罪及恐嚇罪
    ，分別判處有期徒刑十月及五月，定其應執行刑為一年二月，而於八十八年七月
    二十一日送監執行，於八十九年八月四日縮短刑期執行完畢（構成累犯），惟仍
    不知悔改，竟再意圖為自己不法之所有，於九十二年六月四日上午十一時十五分
    許，在新竹市○○○路三十四巷內，搭乘以無線電呼叫之計程車服務方式，由甲
    ○○駕駛之車牌號碼三Ｒ-○○二號營業用小客車（計程車）， 上車後，即虛以
    委蛇，要求甲○○將車開到可以購買麵食之處，甲○○未加防範，應允所求，其
    於當日十一時二十分許，駕車抵達新竹市○○路與建功一交叉路口旁，乙○○藉
    詞行動不便，要求甲○○下車代為購買麵食，甲○○不知徐某另懷鬼胎，信以為
    真，保持車子發動狀態中，並下車步行前往麵店代買麵食不備之際，乙○○立即
    現出原形，急遽換乘坐在駕駛座，並將該未熄火之值約新台幣三十萬元之計程車
    予以搶奪駕駛離去，往新竹市○○路方向加速離去，嗣甲○○驚覺遭搶，已不及
    反應攔阻，旋即報警，並透過電話聯絡其他計程車車同業協助尋找。直至當日下
    午二時十五分許，經同業在苗栗縣竹南鎮○○○路南下九十二點五公里處發現，
    而通知警方循線緝獲，乙○○並於遭警發現企圖轉彎改變行進方向之際，不慎造
    成上開車輛輪胎右前輪爆胎、底盤刮損、車體板金部分擦損。。
二、案經甲○○訴由苗栗縣警察局竹南分局移送台灣苗栗地方法院檢察署檢察官偵查
    起訴。
   理  由
一、右揭犯罪事實，業據被告乙○○於警詢、偵查中及本院初訊、審理中迭承不諱，
    核與證人即告訴人甲○○在本院指訴及查獲警員沈德銘偵查中證述之情節相符，
    復有新竹市警察局受理各類案件紀錄表、贓物認領保管單各一紙、查獲車輛現場
    及事後演練等多張照片在卷足憑，足證被告之自白與事實相符，足以採信，事證
    明確，被告之犯行洵堪認定，應依法論科。
二、按搶奪罪之所謂掠取，乃對現實持有狀態即對物之支配關係所加之不法侵害，因
    此，被侵害之客體其時事實上究由何人為現實之持有，行為人是否對此持有狀態
    係乘其不備或不及抗拒予以掠奪，乃決定搶奪罪是否成立之關鍵（最高法院七十
    四年台上字第六○三二號判決）。查本件被告雖以佯稱買麵之行為支離被害人脫
    離上開計程車，以遂行其取得該車輛，而似有詐欺行為之外觀，然觀之被害人離
    去前開車輛並無交付車輛予被告持有之意思，亦即本件被侵害之客體計程車，在
    被害人前往買麵之際，該車事實上之持有人仍屬被害人，並非被告，是依前揭最
    高法院判決意旨，被告係對於他人持有中之物，乘其不備予以掠奪無疑。核被告
    乙○○所為，係犯刑法第三百二十五條第一項之搶奪罪。其前曾於八十三年間因
    搶奪等前科，經台灣新竹地方法院判處有期徒刑一年，於八十四年間執行完畢，
    復於八十七年五月間再因強盜案經台灣新竹地方法院檢察署檢察官起訴，經台灣
    新竹地方法院認係成立竊盜罪及恐嚇罪，分別判處有期徒刑十月及五月，定其應
    執行刑為一年二月，而於八十八年七月二十一日送監執行，於八十九年八月四日
    縮短刑期執行完畢，有台灣苗栗地方法院檢察署刑案資料查註紀錄表、台灣高等
    法院被告全國前案紀錄表各在卷足憑，被告於有期徒刑執行完畢後，五年內再犯
    本件有期徒刑以上之罪，為累犯，並依法加重其刑。爰審酌被告方因竊盜等案執
    行完畢又再犯本罪，猶不知悔改，足見其人素行不佳，且搶奪車輛之價值非小，
    嚴重破壞當地社會治安，理應重罰，惟念其動手行搶，未傷及無辜，車輛已尋獲
    ，其品行、犯罪之動機、目的、手段、所生之危害及犯罪後坦承犯行之態度尚有
    悔意等一切情狀，量處如主文所示之刑，以示懲處。因本件被告自白犯行，且有
    悔意，態度尚稱良好，公訴人論告時建議本院科處被告有期徒刑二年，本院認為
    稍嫌過高，爰科處如主文所示之刑。至扣案之剪刀一把，經查，非屬違禁物，亦
    非供被告犯罪所用之物，除經被告供明在卷及被害人亦無法明確指出被告持該把
    剪刀作案外，並經證人鍾惠裕即出售剪刀之店員在警詢中證明係被告駕駛前開車
    輛前去購買屬實，既查證與本案無關，爰不併予請求宣告沒收，併此敘明。
據上論斷，應依刑事訴訟法第二百九十九條第一項前段，刑法第三百二十五條第一項
、第四十七條，判決如主文。
本案經檢察官陳傳宗到場執行職務
中    華    民    國    九十二    年      七        月      二十三      日
                                        臺灣苗栗地方法院刑事第一庭
                                            法  官  陳  鴻  斌
右正本證明與原本無異。
如不服本判決，應於送達後十日內向本院提出上訴狀 (須附繕本) ，上訴於台灣高等
法院台中分院。
                                            書記官  陳  爵  星
中    華    民    國    九十二    年      七        月      二十四      日
所犯法條：刑法第三百二十五條第一項
(普通搶奪罪)
意圖為自己或第三人不法之所有，而搶奪他人之動產者，處六月以上五年
以下有期徒刑。
因而致人於死者，處無期徒刑或七年以上有期徒刑，致重傷者，處三年以
上十年以下有期徒刑。
第一項之未遂犯罰之。


司法院資訊處製作；財團法人民間司法改革基金會備份。
